【裁判字號】    89,易,4508
【裁判日期】    891108
【裁判案由】    重利
【裁判全文】
臺灣高雄地方法院刑事判決                        八十九年度易字第四五八號
    公  訴  人  臺灣高雄地方法院檢察署檢察官
    被      告  乙○○
右列被告因重利案件，經檢察官提起公訴（八十八年度偵字第二四七七號），本院
判決如左：
    主  文
乙○○共同以犯重利罪為常業，處有期徒刑捌月。緩刑參年。
    事  實
一、乙○○基於常業重利之犯意，自民國八十九年八月中旬起，以每月薪水新台幣（
    以下同）三萬元受僱於成年之洪姓男子，由洪姓男子在報紙刊登廣告，招攬急需
    用錢之不特定人前來借款，並以0000000號電話內作為聯絡電話，借款利
    息之計算方式為每借一萬元，實拿八千元，十日一期償還本息一萬元，月息逾七
    十五分。蔡某則負責交付借款人現金，並收取証件、本票以供擔保，以及收取本
    息。而取得與原本顯不相當之重利為業。其分別於八十九年八月三十一日及九月
    九日，在高雄市○○區○○路與自立路口，趁甲○○急須用錢，以上開方式先後
    借款予甲○○兩次，金額均為一萬元，甲○○則提供本人之銀行存摺、金融卡、
    印章及身分証，並簽發借款金額二倍之本票作為擔保。嗣於同年九月十九日二十
    時三十分許，在同處欲向甲○○收取利息時為警當場查獲。並當場在蔡某駕駛之
    汽車內扣得甲○○之身分証、郵局存摺及金融卡各一張及甲○○簽發之本票一張
    。
二、案經高雄市政府警察局三民第一分局移送臺灣高雄地方法院檢察署檢察官偵查起
    訴。
    理  由
一、訊據被告乙○○坦承有右揭受僱於洪姓男子共犯重利犯行，惟否認有以犯重利罪
    為業之事實，辯稱：伊並非經營地下錢莊，且現在已有工作云云。惟查被告重利
    犯行業經被告人甲○○於警訊中指述綦詳，且查獲當時確有在被告駕駛之汽車上
    扣得甲○○之身分証、郵局存摺及金融卡各一張及甲○○簽發之本票一張，亦為
    被告所不否認，並有該等贓証物之領結一張附卷可稽，此外復有在台灣新聞報刊
    登之招攬重利廣告一紙在卷可佐，被告既係以月息七十五分以上之利息貸款予他
    人，所取得之利息與原本顯不相當，審諸社會借款實況已無疑義。被告重利犯行
    已屬明確。又被告於從事本件犯行期間均無其他職業，且受僱於洪姓男子為本件
    犯行，月薪三萬元更經被告於本院審理中供明在卷，其以此重利犯行為業自已明
    確，其空言辯稱其非以之為業，尚非可採。綜上所述，被告犯行事証明確，應堪
    認定。
二、核被告所為係犯刑法第三百四十五條以犯重利罪為常業之罪。公訴意旨雖以刑法
    第三百四十四條之連續犯起訴本件被告，惟與本院認定之常業重利罪之社會基本
    事實應屬同一，本院自得依刑事訟訴法第三百條變更起訴法條，於此併予敘明。
    又本件被告受僱於洪姓男子，二人對本件犯行自有犯意聯絡及行為分擔，應係共
    同正犯。爰審酌被告重利盤剝之犯行，可能造成被害人之損害甚重，惟念其放貸
    之金額非大，且犯罪時間尚短，查獲之借貸人數亦僅一人，犯罪所生實害尚非過
    鉅，且其係受僱他人，而非實際負責人，犯後對重利部分均坦承犯行，暨參酌其
    品行等一切情狀，酌情量處如主文所示之刑。被告前未受有期徒刑以上刑之宣告
    ，有臺灣高雄地方法院被告全國前案紀錄表及台灣高雄地方法院檢察署刑案被告
    查註資料表各一紙附卷可憑，因貪圖私利致觸犯本案犯行，其經此偵審程序及論
    罪科刑之處分，應知儆惕，而無再犯之虞，爰認本件宣告之刑以暫不執行為當，
    爰依刑法第七十四條第一款規定予以宣告緩刑三年，以勵自新。
據上論斷，應依刑事訴訟法第二百九十九條第一項前段、第三百條，刑法第二十八條
、第三百四十五條、第七十四條第一款，罰金罰鍰提高標準條例第一條前段，判決如
主文。
本案經檢察官邱克斌到庭執行職務。
中      華      民      國     八十九     年    十一    月     八    日
                                  臺灣高雄地方法院刑事第七庭
                                      法  官  蔡  國  卿
右為正本，係照原本作成。
如不服本判決，應於送達後十日內，向本院提出上訴狀。
                                      書記官  邱  靜  銘
中      華      民      國     八十九     年    十一    月     十    日
附錄本案判決論罪科刑之法條
刑法第三百四十五條：
以犯前條之罪為常業者，處五年以下有期徒刑，得併科三千元以下罰金。
中華民國八十九年十一月日


司法院資訊處製作；財團法人民間司法改革基金會備份。
